【裁判字號】    95,易,1375
【裁判日期】    951117
【裁判案由】    詐欺
【裁判全文】
臺灣桃園地方法院刑事判決            95年度易字第1375號
公  訴  人  臺灣桃園地方法院檢察署檢察官
被      告  甲○○
上列被告因詐欺案件，經檢察官提起公訴（95年度偵字第9509號
），被告於準備程序中就被訴事實為有罪之陳述，經合議庭裁定
由受命法官獨任行簡式審判程序後，本院判決如下：
    主  文
甲○○幫助意圖為自己不法之所有，以詐術使人將本人之物交付
，處有期徒刑參月，如易科罰金，以銀元參佰元即新臺幣玖佰元
折算壹日。
    事  實
一、甲○○於民國九十五年三月間，經由報紙廣告得知有人收購
    帳戶，其明知金融機關對客戶前來申請開設帳戶，一般而言
    ，僅需存入最低開戶金額即可，並無特殊限制，且個人亦得
    同時在不同之金融機構申請數個存款帳戶使用，甚為簡便，
    而現今宵小猖獗，不法份子為隱蔽身份，逃避警員查緝，並
    遂行犯罪起見，常有藉人頭帳戶從事不法行為，或存入、提
    領犯罪所得之需，而得推見若將其個人帳戶隨意提供他人使
    用，有幫助該人從事犯罪之虞，竟仍因貪圖小利，而依報載
    廣告與某不詳成年男子聯繫後，基於幫助該不詳成年男子犯
    詐欺取財罪之不確定故意，於九十五年三月十六日，在桃園
    縣中壢市○○○○道附近，以新臺幣（下同）三千元代價，
    將其在中華郵政股份有限公司龍潭郵局（下簡稱龍潭郵局）
    開設之帳戶存摺（局號０二八一三０之五、帳號０五四四九
    ０之五號），出售予該不詳成年男子使用；稍後甲○○並將
    其於同年三月二十七日，以掛失為由領得之上開帳戶提款卡
    ，交予前開不詳成年男子使用。
二、該不詳成年男子所屬之詐欺集團成員（實際人數不詳），在
    取得甲○○提供之上揭郵局帳戶存摺、提款卡後，即共同基
    於詐欺取財之犯意聯絡，推由不詳之詐欺集團成員，於九十
    五年三月二十八日中午十二時許，隨意撥打電話號碼，而偶
    然聯絡上乙○○後，向乙○○佯稱：鄧某之子已遭其綁架，
    需付款贖人云云，並由另一名不詳詐欺集團成員在電話中不
    時佯裝挨打、求救之聲音，使乙○○一時情急，陷於錯誤，
    而依上開詐欺集團成員指示，於當日下午二時十三分許，至
    不詳郵局，將二萬元匯入甲○○所提供之前開帳戶，該詐欺
    集團成員並即於當日稍後時間，將上揭款項提領一空。嗣乙
    ○○在匯款後發覺受騙，始報警循線查獲上情。
三、案經桃園縣政府警察局龍潭分局移送臺灣桃園地方法院檢察
    署檢察官偵查起訴。
    理  由
一、訊據被告甲○○坦承於上揭時間、地點，將其在龍潭郵局開
    設之帳戶存摺、提款卡，以三千元代價出售予不詳成年男子
    使用之事實不諱，而被害人乙○○確實於九十五年三月二十
    八日遭詐騙集團成員詐騙，將二萬元匯至被告前開帳戶之事
    實，亦經證人乙○○於警詢中指述在卷（偵查卷第九頁，乙
    ○○之警詢筆錄，依刑事訴訟法第一百五十九條第二項規定
    ，有證據能力），其等所述，彼此互核相符。此外，並有乙
    ○○之匯款收據、被告前開帳戶之最近交易資料、中華郵政
    股份有限公司中壢分局九十五年五月二十四日營字第０九五
    一一００七九八號函暨所附被告上開帳戶之客戶基本資料及
    交易明細表、儲匯壽業務服務約定書、使用電話語音服務申
    請書各一份附卷可稽（偵查卷第十一頁、第十頁、第二十七
    頁至第三十頁、第七十三頁、第七十四頁）。再按，「行為
    人對於構成犯罪之事實，預見其發生而其發生並不違背其本
    意者，以故意論」，刑法第十三條第二項定有明文，查金融
    機構現時對客戶前來申請開設帳戶，一般而言，僅需存入最
    低開戶金額即可，並無特殊限制，且個人亦可同時在不同之
    金融機構申請數個存款帳戶使用，換言之，在金融機構開戶
    ，甚為容易，而現今詐欺集團往往巧立名目，誘使被害人轉
    帳匯款至其等預備之人頭帳戶，再加提領以遂行犯罪，並藉
    此隱蔽身份，逃避警員查緝，此種案件層出不窮，時有所聞
    ，且經電視媒體、社會大眾長期報導、傳述結果，已係眾所
    週知之事實，是故，個人帳戶不能隨意提供他人使用，應係
    一般人應有之認識，而被告在出售其郵局帳戶存摺、提款卡
    時，已四十一歲，心智正常，依其年齡、智識及經驗，對上
    開社會常態，顯難諉為不知，其自有由上揭情事，而預見該
    不詳成年男子在收購其帳戶後，有將之用於詐欺取財等違法
    情事之可能。然被告仍貿然將其帳戶存摺、提款卡出售予該
    不詳成年男子使用，自足認定對被告而言，縱使該男子果然
    藉其帳戶犯罪，亦不違背其本意，被告有幫助該不詳男子犯
    詐欺取財罪之未必故意，應可認定。綜上所述，本件事證已
    臻明確，被告犯行堪予認定，應依法論科。
二、按刑法第二條第一項比較裁判時法或行為時法何者有利於行
    為人，應就與罪刑有關之一切情形，全部加以比較，依綜合
    判斷之結果，為整體之適用，不得割裂事項而分別適用裁判
    時或行為時法中個別有利之條文，始能符合法律修正及上開
    條項所定原則從新例外從輕之旨，最高法院著有八十七年度
    台上字第二四七六號判決意旨可供參照。次查，被告甲○○
    行為時，刑法部分條文已於九十四年二月二日修正公布，罰
    金罰鍰提高標準條例亦隨之於九十五年五月十七日修正公布
    ，上開二項修正條文均於九十五年七月一日起施行，修正後
    刑法第二條第一項對新舊法之比較，規定：「行為後法律有
    變更者，適用行為時之法律，但行為後之法律有利於行為人
    者，適用最有利於行為人之法律」，此係規範行為人行為後
    法律變更所生新舊法律比較適用之準據法，本身並無比較新
    舊法之問題。而關於(1)因修正罰金之貨幣單位及提高數額之
    標準，致影響本案罰金刑刑度之法定上限、(2)本案罰金刑刑
    度之法定下限、(3)易科罰金之折算標準等事項，均有變更（
    詳如附件所示，刑法第三十條對幫助犯之處罰，僅作文字修
    正，無庸比較）。經綜合比較新舊刑法及相關規定結果，以
    修正前之法律規定，對被告較為有利，依修正後刑法第二條
    第一項前段規定，應適用修正前法律之規定處斷。
三、查被告甲○○將其個人帳戶出售予某不詳男子使用，並非直
    接參與該男子詐騙被害人之犯行，且被告對上揭犯罪，亦無
    為自己犯罪之意，其所為應僅止於對該男子之犯罪，提供構
    成要件以外之助力，係幫助犯。核被告所為，係犯行為時刑
    法第三十條第一項前段、第三百三十九條第一項之幫助詐欺
    取財罪。被告幫助上揭不詳男子犯罪，且其出售帳戶所得不
    過三千元，犯罪情節較為輕微，爰依修正前刑法第三十條第
    二項規定減輕其刑。爰審酌現今詐欺集團猖獗，一般民眾受
    此類不法集團詐騙、騷擾，甚至因此損失財物者，不勝枚舉
    ，而被告隨意將自己之帳戶存摺、提款卡提供他人使用，不
    僅使偵查機關無法透過帳戶追查提款人，益增破案困難，且
    往往間接造成被害人之鉅額金錢損失，適所以助長此類歪風
    ，原不宜輕縱，姑念被告所得之不法利益甚微，且犯後坦承
    犯行，態度尚稱良好，及公訴人具體對被告求處有期徒刑二
    年，尚嫌過重等一切情狀，量處如主文所示之刑，並依其行
    為時刑法第四十一條第一項前段、修正前罰金罰鍰提高標準
    條例第二條規定，諭知易科罰金之折算標準，以示懲儆。
據上論斷，應依刑事訴訟法第二百七十三條之一第一項、第二百
九十九條第一項前段，修正後刑法第二條第一項前段，行為時刑
法第三百三十九條第一項，修正前刑法第三十條第一項前段、第
二項、第四十一條第一項前段，罰金罰鍰提高標準條例第一條前
段，修正後罰金罰鍰提高標準條例第二條，判決如主文。
本案經檢察官楊挺宏到庭執行職務。
中    華    民    國    95    年    11    月    17    日
                  刑事第八庭  法  官    陳彥宏
以上正本證明與原本無異
                              書記官    翁其良
中    華    民    國    95    年    11    月    17    日
論罪法條：刑法第30條第1項、第2項、第339條第1項
中華民國刑法第339條
（普通詐欺罪）
意圖為自己或第三人不法之所有，以詐術使人將本人或第三人之
物交付者，處5 年以下有期徒刑、拘役或科或併科1 千元以下罰
金。
以前項方法得財產上不法之利益或使第三人得之者，亦同。
前二項之未遂犯罰之。
      附  件
┌──┬───────┬───────┬──────────┐
│相關│修正前條文    │修正後條文    │新舊法比較          │
│法令│              │              │                    │
├──┼───────┼───────┼──────────┤
│因修│1.依「罰金罰鍰│新增刑法施行法│1.修正前刑法第三百三│
│正罰│  提高標準條例│第一條之一：「│  十九條第一項之罪之│
│金之│  」第一條前段│中華民國九十四│  罰金刑之貨幣單位為│
│貨幣│  規定，就罰金│年一月七日刑法│  銀元，其罰金數額之│
│單位│  刑原定數額提│修正施行後，刑│  上限並應依左列舊法│
│及提│  高為十倍。但│法分則編所定罰│  規定，提高為十倍。│
│高數│  於該條例修正│金之貨幣單位為│2.修正後刑法將該罪罰│
│額之│  後制訂之法律│新臺幣。九十四│  金刑之貨幣單位自銀│
│標準│  ，依同條例第│年一月七日刑法│  元修正為新臺幣，其│
│，致│  五條規定，不│修正時，刑法分│  上限並應依左列新法│
│影響│  適用之。    │則編未修正之條│  規定提高三十倍。  │
│本案│2.上開罰金所定│文定有罰金者，│3.修正前該罪之罰金單│
│罰金│  金額之貨幣單│自九十四年一月│  位為銀元，於提高十│
│刑之│  位如為圓、銀│七日刑法修正施│  倍後，再依現行法規│
│上限│  元或元者，依│行後，就其所定│  所定貨幣單位折算新│
│    │  「現行法規所│數額提高為三十│  臺幣條例第二條規定│
│    │  定貨幣單位折│倍。但七十二年│  折算為三倍新臺幣元│
│    │  算新臺幣條例│六月二十六日至│  之結果，實際上與依│
│    │  」第二條規定│九十四年一月七│  左列新法規定提高罰│
│    │  ，以新臺幣元│日新增或修正之│  金數額倍數之結果相│
│    │  之三倍折算之│條文，就其所定│  同。故本案罰金刑之│
│    │  。          │數額提高為三倍│  上限，比較修正前後│
│    │              │」            │  並無不同。        │
├──┼───────┼───────┼──────────┤
│本案│刑法第三十三條│刑法第三十三條│1.修正前刑法第三百三│
│罰金│：「主刑之種類│：「主刑之種類│  十九條第一項之罪最│
│刑刑│如左：一、死刑│如下：一、死刑│  低可處銀元一元之罰│
│度之│。二、無期徒刑│。二、無期徒刑│  金，並應依罰金罰鍰│
│下限│。三、有期徒刑│。三、有期徒刑│  提高標準條例第一條│
│    │：二月以上十五│：二月以上十五│  前段規定，提高為十│
│    │年以下。但遇有│年以下。但遇有│  倍，再依現行法規所│
│    │加減時，得減至│加減時，得減至│  定貨幣單位折算新臺│
│    │二月未滿，或加│二月未滿，或加│  幣條例第二條規定折│
│    │至二十年。四、│至二十年。四、│  算為新臺幣三十元。│
│    │拘役：一日以上│拘役：一日以上│2.修正後該罪最低僅得│
│    │，二月未滿，但│，六十日未滿。│  處新臺幣一千元之罰│
│    │遇有加重時，得│但遇有加重時，│  金。              │
│    │加至四個月。五│得加至一百二十│3.比較結果，以修正前│
│    │、罰金：一元以│日。五、罰金：│  之法律，對被告較為│
│    │上」          │新臺幣一千元以│  有利。            │
│    │              │上，以百元計算│                    │
│    │              │之」          │                    │
├──┼───────┼───────┼──────────┤
│易科│刑法第四十一條│刑法第四十一條│1.修正前易科罰金之折│
│罰金│第一項前段：「│第一項前段：「│  算標準，應以銀元一│
│之折│犯最重本刑為五│犯最重本刑為五│  元以上三元以下折算│
│算標│年以下有期徒刑│年以下有期徒刑│  一日，上開數額應依│
│準  │以下之刑之罪，│以下之刑之罪，│  修正前罰金罰鍰提高│
│    │而受六個月以下│而受六個月以下│  標準條例第二條前段│
│    │有期徒刑或拘役│有期徒刑或拘役│  規定，提高為一百倍│
│    │之宣告，因身體│之宣告者，得以│  折算一日，等如以銀│
│    │、教育、職業、│新臺幣一千元、│  元一百元以上三百元│
│    │家庭之關係或其│二千元或三千元│  以下折算一日，再依│
│    │他正當事由，執│折算一日，易科│  現行法規所定貨幣單│
│    │行顯有困難者，│罰金」        │  位折算新臺幣條例第│
│    │得以一元以上三│              │  二條規定折算為新臺│
│    │元以下折算一日│              │  幣後，應以新臺幣三│
│    │，易科罰金」  │              │  百元以上九百元以下│
│    ├───────┼───────┤  折算一日。        │
│    │罰金罰鍰提高標│刪除罰金罰鍰提│2.修正後易科罰金之折│
│    │準條例第二條：│高標準條例第二│  算標準，係以新臺幣│
│    │「依刑法第四十│條            │  一千元、二千元或三│
│    │一條易科罰金或│              │  千元折算一日。    │
│    │第四十二條第二│              │3.比較結果，以修正前│
│    │項易服勞役者，│              │  之法律，對被告較為│
│    │均就其原定數額│              │  有利。            │
│    │提高為一百倍折│              │                    │
│    │算一日；法律所│              │                    │
│    │定罰金數額未依│              │                    │
│    │本條例提高倍數│              │                    │
│    │，或其處罰法條│              │                    │
│    │無罰金刑之規定│              │                    │
│    │者，亦同」    │              │                    │
└──┴───────┴───────┴──────────┘


司法院資訊處製作；財團法人民間司法改革基金會備份。
